【裁判字號】    97,易緝,425
【裁判日期】    971028
【裁判案由】    竊盜等
【裁判全文】
臺灣臺中地方法院刑事判決             97年度易緝字第425號
公  訴  人  臺灣臺中地方法院檢察署檢察官
被      告  丙○○
                    國民
上列被告因竊盜等案件，經檢察官提起公訴（94年度偵字第8305
號），本院裁定改以簡式審判程序審理，判決如下：
    主    文
丙○○共同踰越牆垣竊盜，處有期徒刑柒月；又共同未指定犯人
，而向該管公務員誣告犯罪，處拘役拾日，如易科罰金，以銀
元佰元即新臺幣玖佰元折算壹日。
    犯罪事實
一、丙○○與其兄劉瑞（竊盜及未指定犯人誣告罪部分，分別
    經本院判處有期徒刑6 月及拘役20日確定）共同基於意圖為
    自己不法所有之犯意聯絡，於民國94年5月2日凌晨1時許（
    起訴書誤載為凌晨1 時45分許），由丙○○駕駛劉瑞所有
    之車牌號碼７Ｔ－６８２７號自小客車，搭載劉瑞一同前
    往位於臺中縣大甲鎮○○路173 號之高橋自動化科技股份有
    限公司（以下簡稱高橋公司）北側圍牆外，由丙○○在圍牆
    外把風，劉瑞則翻越圍牆，進入高橋公司區域內（無故侵
    入他人附連圍繞之土地部分，未據告訴），徒手竊取高橋公
    司（起訴書誤載為乙○○所有，業經蒞庭檢察官當庭更正）
    所有，置於圍牆內空地上之白鐵方管19支及鋁擠型管24支得
    手，並將之搬運至丙○○所駕駛之上開自小客車上後，適有
    巡邏警車經過，劉瑞與丙○○擔心其行竊事跡敗露，明知
    劉瑞所有之上開自小客車並未失竊，竟另行起意，共同基
    於誣告不特定人之犯意，而將上開自小客車留在原地，一起
    徒步至臺中縣大甲鎮○○路1 號萊爾富便利商店，向該便利
    商店店員洪仲興商借行動電話，再推由劉瑞於同日2 時25
    分許，撥打110 電話至臺中縣警察局大甲分局勤務指揮中心
    ，向該主管刑事偵查之公務員虛構前開自小客車在臺中縣大
    甲鎮○○街與新政路口失竊等情，並請警察單位協助偵查持
    有人之竊盜罪嫌，未指定犯人而向該管公務員誣告不特定人
    犯罪。嗣因巡邏警員見上開自小客車車門未鎖，引擎尚有餘
    溫，後座並有白鐵方管19支及鋁擠型管24支，惟並無人蹤，
    而認為跡象可疑，經徵得劉瑞家人之同意，將該車駛回保
    管，劉瑞見狀，不經警員通知，自行於同年5月2日上午10
    時許，前往警局欲領回該車，經警詢問後，因就車輛失竊經
    過，無法自圓其說，始坦認上情。嗣丙○○並於警詢及本院
    審理時自白其誣告之犯行。
二、案經臺中縣警察局大甲分局報告臺灣臺中地方法院檢察署檢
    察官偵查起訴。
    理    由
一、訊據被告丙○○對於上揭犯罪事實坦承不諱，且查：
  (一)被告與同案被告劉瑞共同竊盜之犯行，復經證人即高橋公
    司職員乙○○及陳人楷分別於警詢及本院審理時證述高橋公
    司有如犯罪事實欄所載之物品失竊等情明確，並有現場照片
    8 紙及證人乙○○為高橋公司領回失竊物品後所出具之贓物
    認領保管單1紙附卷可稽。
  (二)被告與同案被告丙○○共同未指定犯人誣告罪部分，則尚有
    證人即便利商店店員洪仲興於警詢證述：被告於94年5月2日
    凌晨2 時25分（筆錄誤載為45分）許，向伊借用電話報警後
    ，再借用伊機車去製作筆錄等情甚詳，並有臺中縣警察局大
    甲分局110 受理案件記錄表、臺中縣警察局車輛協尋電腦輸
    入單、尋獲電腦輸入單、調查筆錄、車輛車牌失竊作業─查
    獲車輛認可資料、車輛竊盜、車牌失竊資料個別查詢報表─
    查詢車輛認可資料及巡邏警員陳瑞西所製作之職務報告各 1
    份附卷可參。
  (三)綜上所述，被告自白均與事實相符，而值採信。本件事證明
    確，被告前揭犯行，皆堪認定，應予分別依法論科。
二、按被告行為後，94年2月2日修正公布之刑法，業於95年7 月
    1日施行，新刑法第2條第1 項之規定，係規範行為後法律變
    更所生新舊法律比較適用之準據法，於新刑法施行後，應適
    用新刑法第2條第1項之規定，為「從舊從輕」之比較。另於
    比較時應就罪刑有關之共犯、未遂犯、想像競合犯、牽連犯
    、連續犯、結合犯，以及累犯加重、自首減輕暨其他法定加
    減原因（如身分加減）與加減比例等一切情形，本於統一性
    及整體性原則，綜其全部罪刑之結果而為比較（最高法院95
    年5月23日刑事庭第8次會議決議參照）。本案涉及法律變更
    之部分如下：
  (一)查刑法第171條第1項之未指定犯人誣告罪，其法定罰金刑部
    分為得科銀元3百元以下罰金，而94年2月2日公佈，95年7月
    1日施行之刑法第33條第5款已修正為：「主刑之種類如下：
    ˙˙˙五、罰金：新臺幣1 千元以上，以百元計算之」，故
    該條最低罰金刑應為新臺幣1千元；然修正前刑法第33條第5
    款係規定：「主刑之種類如下：˙˙˙五、罰金：1 元以上
    」，再配合現行法刑法施行法第1之1條規定，該條最低罰金
    刑則為新臺幣3 元。因此，比較上述修正前、後之刑罰法律
    ，自以被告行為時之舊法即依修正前刑法第33條第5 款，並
    配合刑法施行法第1條之1，對被告為有利（被告行為後，於
    95年6月14日增訂刑法施行法第1條之1，而依刑法施行法第1
    條之1之立法說明，謂該條文第2項係「考量新修正之刑法施
    行後，不再適用『現行法規所定貨幣單位折算新臺幣條例』
    ，為使罰金數額趨於一致，避免衍生新舊法比較適用問題，
    以緩和實務適用法律之衝擊之前提下，規定第2項如上」等
    詞，顯見刑法施行法第1條之1第2項增訂後，自無再就「現
    行法規所定貨幣單位折算新臺幣條例」、「罰金罰鍰提高標
    準條例」比較新舊法適用之問題【最高法院96年度臺上字第
    4185號判決意旨參照】，而應逕行適用刑法施行法第1條之1
    之規定，附此敘明）。
  (二)刑法第28條原規定：「二人以上共同『實施』犯罪之行為者
    ，皆為共同正犯。」，新法修正為：「二人以上共同『實行
    』犯罪之行為者，皆為共同正犯。」，將舊法之「實施」修
    正為「實行」。原「實施」之概念，包含陰謀、預備、著手
    及實行等階段之行為，修正後僅共同實行犯罪行為始成立共
    同正犯。是新法共同正犯之範圍已有限縮，排除陰謀犯、預
    備犯之共同正犯。新舊法就共同正犯之範圍既因此而有變動
    ，自屬犯罪後法律有變更，而非僅屬純文字修正，應有新舊
    法比較適用之問題（最高法院96年度臺上字第934、1323號
    判決參照）。而本件被告與同案被告劉瑞如犯罪事實欄所
    示犯行，既均屬實行犯罪行為之正犯，無論依修正前後之規
    定，均應依第28條規定論擬。
  (三)綜合上述各條文修正前、後之比較，揆諸前揭最高法院決議
    及修正後刑法第2條第1項規定之「從舊、從輕」原則，自應
    適用被告行為時之法律，即修正前刑法之相關規定，予以論
    處。
三、核被告所為，係犯刑法第321條第1項第2 款之踰越牆垣竊盜
    罪及同法第171條第1項之未指定犯人誣告罪。起訴書犯罪事
    實雖記載被告於共同竊盜時，有夜間侵入保全警衛看守居住
    之建築物之情狀，尚符合刑法第321條第1項第1 款之加重要
    件等情，惟查同案被告劉瑞於本院審理時供稱：伊並未進
    入高橋公司廠房內行竊，所竊得之物品，均是置於高橋公司
    圍牆內之空地上等語，核與證人乙○○及陳人楷於本院審理
    時證稱：失竊之物品均是置於公司廠房（建築物）外面，圍
    牆旁邊，當日公司的保全人員亦未發現有人進入高橋公司之
    建築物內等語相符，是並無任何積極證據足以證明被告為本
    件竊盜行為時，尚合於刑法第321條第1項第1 款之夜間侵入
    有人居住建築物之加重條件，且蒞庭檢察官亦當庭減縮被告
    起訴之犯罪事實僅為踰越牆垣竊盜罪，基於檢察一體原則，
    應以蒞庭檢察官到庭減縮後之犯罪事實為本院審理之範圍，
    併此敘明。被告與同案被告劉瑞就上開2 罪，有犯意聯絡
    及行為分擔，均為共同正犯。被告所犯上開2 罪間，犯意各
    別、行為互殊，應予分論併罰。被告就未指定犯人誣告罪部
    分，於所誣告之案件，裁判確定前自白犯罪（詳見本院97年
    10月8日訊問筆錄及同年月14日審判筆錄），應依同法第172
    條規定減輕其刑。爰審酌被告犯罪之動機、方法、所竊得財
    物價值不高，且均已由被害人領回，並未對被害人造成實質
    之損害，因一時失慮而向警察機關謊報車輛失竊，因誣告而
    浪費國家司法資源所生危害甚鉅，且被告於本院審理時屢經
    傳、拘不到，經發布通緝始到案，尚乏接受裁判之意願，惟
    念其犯罪後坦承犯行，顯有認錯悔過之意，態度良好等一切
    情狀，分別量處如主文所示之刑。又被告行為時之刑法第41
    條第1項前段規定：「犯最重本刑為5年以下有期徒刑以下之
    刑之罪，而受6 個月以下有期徒刑或拘役之宣告，因身體、
    教育、職業、家庭之關係或其他正當事由，執行顯有困難者
    ，得以1元以上3元以下折算1 日，易科罰金」；且被告上開
    行為時之易科罰金折算標準，即修正前罰金罰鍰提高標準條
    例第2條前段（94年5月17日已刪除）所為之規定，係就其原
    定數額提高為1百倍折算1日，則本件被告行為時之易科罰金
    折算標準，應以銀元3百元折算1日，經折算為新臺幣後，應
    以新臺幣9百元折算1日。惟95年7月1日施行之刑法第41條第
    1項前段則規定：「犯最重本刑為5年以下有期徒刑以下之刑
    之罪，而受6 個月以下有期徒刑或拘役之宣告者，得以新臺
    幣1千元、2千元或3千元折算1日，易科罰金。」，比較修正
    前後之易科罰金折算標準，以95年7月1日修正公布施行前之
    規定，較有利於被告，爰就被告未指定犯人誣告罪部分，依
    修正前刑法第41條第1 項前段之規定，諭知易科罰金之折算
    標準。
四、被告本件犯罪時間，雖在96年4 月24日以前，惟按中華民國
    96年罪犯減刑條例第5 條規定：「本條例施行前，經通緝而
    未於中華民國96年12月31日以前自動歸案接受偵查、審判或
    執行者，不得依本條例減刑」。而被告前於本院審理中經合
    法傳拘無著，嗣於中華民國96年罪犯減刑條例施行（96年 7
    月16日）前之95年2 月17日，經本院發布通緝，而於該條例
    實施後之97年10月7日，始在臺南縣永康鄉○○路619巷54號
    6樓之8為警緝獲，依上開條例第5 條規定，被告既未在96年
    12月31日前自動歸案接受審判，自不得依同條例第2條第1項
    第3款之規定予以減刑，併此敘明。
據上論斷，應依刑事訴訟法第273條之1第1項、第299條第1 項前
段，刑法第2條第1項前段、第321條第1項第1款、第171條第1 項
、第172條、修正前刑法第28條、第41條第1項前段，刑法施行法
第1條之1，修正前罰金罰鍰提高標準條例第2條，判決如主文。
本案經檢察官甲○○到庭執行職務。
中    華    民    國    97    年    10    月    28    日
                    刑事第四庭  法  官  郭妙俐
上正本證明與原本無異。
如不服本判決，應於收受送達後10日內向本院提出上訴書狀（應
敘述具體理由並附繕本）。
上訴書狀如未敘述理由，應於上訴期間屆滿後20日內補提理由書
於本院。
                                書記官  蕭榮峰
中    華    民    國    97    年    10    月    28    日
附錄論罪科刑法條
中華民國刑法第171條
未指定犯人，而向該管公務員誣告犯罪者，處1 年以下有期徒刑
、拘役或3百元以下罰金。
未指定犯人，而偽造、變造犯罪證據，或使用偽造、變造之犯罪
證據，致開始刑事訴訟程序者，亦同。
刑法第321條
犯竊盜罪而有左列情形之一者，處6月以上、5年以下有期徒刑：
一  於夜間侵入住宅或有人居住之建築物、船艦或隱匿其內而犯
    之者。
二  毀越門扇、牆垣或其他安全設備而犯之者。
三  攜帶兇器而犯之者。
四  結夥3人以上而犯之者。
五  乘火災、水災或其他災害之際而犯之者。
六  在車站或埠頭而犯之者。
前項之未遂犯罰之。


司法院資訊處製作；財團法人民間司法改革基金會備份。
